最高法院刑事判決　　　　　　　　　　　　　　　九十一年度台上字第三五七八號
　　上　訴　人　甲○○
　　選任辯護人　林錦隆律師
　　　　　　　　王炳輝律師
右上訴人因違反山坡地保育利用條例案件，不服台灣高等法院台中分院中華民國九十
年九月十一日第二審更審判決（八十八年度重上更(二)字第六○號，起訴案號：台灣台
中地方法院檢察署八十三年度偵字第二九七二、九五○七、一四七七九、一四七八一
、二○九六○、二一三○五、二一三一七號），提起上訴，本院判決如左：
    主  文
原判決撤銷，發回台灣高等法院台中分院。
    理  由
本件原判決認定上訴人甲○○係興農育樂股份有限公司（下稱：興農公司，設台中市
○○○街四十五號）負責人，於民國六十九年間在台中縣大雅鄉○○路四十六號開設
台中高爾夫球場（坐落大雅鄉○○○段之土地），竟基於概括之犯意，為求球場整體
開發之方便，而為興農公司不法之利益，先後佔用如原判決附表一所載之公有山坡地
，擅自開墾為台中高爾夫球場使用。其使用情形、地號、佔用之時間、面積、土地之
管理機關均詳同附表一所載，合計甲○○擅自墾殖之面積共二‧三六○一公頃等情。
因而撤銷第一審關於甲○○部分諭知免訴之判決，改判論處上訴人甲○○連續在公有
山坡地內，擅自墾殖罪刑。固非無見。
惟查：(一)、有罪判決書之事實一欄，為適用法律之根據，凡於適用法律有關之事實，
應於事實欄內明白認定，詳為記載，方足為適用法律之根據。原判決事實欄記載上訴
人先後佔用同上附表一所載之公有山坡地，擅自開墾為台中高爾夫球場使用，合計面
積共二‧三六○一公頃，但同上附表一所載公有山坡地面積經核算為二‧五三一一公
頃。其所載事實不相一致，自不足據以論處上訴人罪刑。(二)、有罪之判決書，應於理
由內記載認定犯罪事實所憑之證據，刑事訴訟法第三百十條第一款定有明文。又山坡
地保育利用條例所稱公有山坡地，係指國有、直轄市有、縣（市）有或鄉（鎮市）有
之山坡地，該條例第四條亦定有明文。原判決並未於理由內敘明其認定上訴人所擅自
墾殖開墾為台中高爾夫球場使用之同上附表所示之土地係屬公有山坡地之證據，自嫌
理由不備。(三)、有罪之判決書，應於理由內記載科刑時，就刑法第五十七條規定事項
所審酌之情形，刑事訴訟法第三百十條第三款定有明文。原判決理由載稱審酌上訴人
犯罪之動機、目的、手段，及其品行、生活狀況、智識程度、長時間墾殖國有地，墾
殖之範圍有二公頃餘（原判決附表一合計面積為二‧五三一一公頃），犯罪所生之損
害非微，及犯罪後態度等一切情狀，然其如此記載，僅為法律抽象之一般規定，並未
說明各該事項之具體情形，其量刑既無從據以斷定，理由亦嫌欠備。以上或為上訴意
旨所指摘，或為本院得依職權調查之事項，應認原判決仍有撤銷發回更審之原因。又
原判決不另為諭知無罪部分，本乎審判不可分原則，應併予撤銷發回，合予敘明。
據上論結，應依刑事訴訟法第三百九十七條、第四百零一條，判決如主文。
中      華      民      國    九十一    年      六      月    二十七    日
                              最高法院刑事第二庭
                                  審判長法官  陳  錫  奎
                                        法官  洪  清  江
                                        法官  李  伯  道
                                        法官  呂  丹  玉
                                        法官  花  滿  堂
      右正本證明與原本無異
                                              書  記  官
中      華      民      國    九十一    年      七      月      四      日
